【裁判字號】    97,抗更(一),514
【裁判日期】    971029
【裁判案由】    聲明異議
【裁判全文】
臺灣高等法院臺中分院民事裁定       97年度抗更(一)字第514號
抗 告 人
即共有人    乙○○
送達代收人  甲○○
上列抗告人因債權人中華成長三資產管理股份有限公司與債務人
曾正仁間請求給付票款強制執行事件，行使優先承買權，聲明異
議事件，對於中華民國95年5月5日臺灣臺中地方法院95年執字第
68441號所為裁定提起抗告，本院裁定後，經最高法院廢棄發回
，本院更為裁定如下：
    主  文
原裁定廢棄，發回臺灣臺中地方法院。
    理  由
一、抗告人於原法院聲明異議意旨暨抗告意旨略以：臺灣臺中地
    方法院（下稱執行法院）95年度執字第 68441號強制執行事
    件，拍賣債務人曾正仁所有如原裁定附表所示各筆土地，於
    民國（下同）97年 2月19日由謝見義、劉銀汗、羅嘉君等人
    （下稱謝見義等人）拍定。而伊僅為上開附表中編號４部分
    土地（台中縣太平市○○段 183之47地號、地目林地、面積
    2379平方公尺，下稱系爭土地）之共有人，自僅就系爭土地
    有優先承買權，乃聲請執行法院僅對系爭土地准予以同一拍
    定價格優先承買，並表明不願連同其他土地一併購買。乃執
    行法院竟以97年 3月21日中院彥民執八字第 68441號通知表
    示：「（系爭土地）似為日後開發供社區通行之用地，共有
    人如欲主張優先承買權時，應連同前揭土地一併購買」，並
    於97年 4月22日執行調查筆錄中諭知：「183-47號土地是路
    地，不能單獨買受，如果要買就要全部併合買受」、「優先
    權人如依拍賣條件併買，應於97年 5月 2日前對拍定人提起
    優先承買權之訴訟，並陳報起訴證明文件，逾期視為捨棄優
    先承買權」。伊至感驚異而不能接受，因伊本意就不願依拍
    賣條件併買，且自始無捨棄優先承買權之意，執行法院此舉
    實有損伊之法定權益，與土地法第34條之 1規定相違，即擅
    自變更「優先承買權」之法律要件，難令人昭服，爰依法聲
    明異議云云。
二、按土地法第34條之 1第 4項規定，共有人出賣其應有部分時
    ，他共有人得以同一價格共同或單獨優先承購，此乃共有人
    之法定優先承買權，為法律所明定，不得任意創設。執行法
    院雖將數執行標的合併拍賣，惟並無創設優先承買權之效力
    ，自不得要求僅對部分標的有優先承買權之共有人承買全部
    標的，縱執行法院於拍賣公告載明「本件合併拍賣之部分標
    的之共有人主張優先承買權時，應連同合併拍賣其他標的一
    併購買」之條件，亦不得拘束該合併拍賣之部分標的有優先
    承買權之共有人，而駁回其僅對該共有部分標的行使優先承
    買權。查本件執行法院以地籍圖顯示系爭土地似為日後開發
    供社區通行之用地，依職權於拍賣公告載明附「共有人主張
    優先承買權時，應連同前揭土地一併購買」之條件，嗣於97
    年 2月19日如附表所示土地由謝見義等人拍定，抗告人就系
    爭土地有優先承買權，乃聲請執行法院僅對系爭土地准予以
    同一拍定價格優先承買，且表明不願連同其他土地一併購買
    ，依上說明，執行法院於拍賣公告所定之條件，無非創設優
    先承買權，應屬無效，自不能拘束系爭土地之共有人即抗告
    人。乃執行法院竟仍據上開拍賣條件為上開表示及諭知，經
    抗告人異議後，原法院徒以執行法院拍賣公告附有上開應買
    之條件，抗告人不願遵該條件一併購買其他合併拍賣之土地
    ，而駁回抗告人之異議，即有未合。抗告論旨，指摘原裁定
    不當，求予廢棄，為有理由，爰將原裁定廢棄，發回原法院
    為適法之處理。
三、爰依強制執行法第30條之1，民事訴訟法第492條，裁定如主
    文。
中    華    民    國    97    年    10    月    29    日
                  民事第三庭    審判長法  官  陳照德
                                      法  官  李平勳
                                      法  官  朱  樑
以上正本係照原本作成。
不得再抗告。
                                      書記官  陳妙瑋
中    華    民    國    97    年    10    月    30    日
                                                      Ａ


司法院資訊處製作；財團法人民間司法改革基金會備份。
